【裁判字號】    89,交訴,70
【裁判日期】    901214
【裁判案由】    業務過失致死
【裁判全文】
臺灣嘉義地方法院刑事判決                          八十九年度交訴字第七號
    公  訴  人  臺灣嘉義地方法院檢察署檢察官
    被      告  丙○○
右列被告因業務過失致死案件，經檢察官提起公訴（八十九年度偵字第四九九一號）
，本院判決如左：
    主  文
丙○○無罪。
    理  由
一、公訴意旨略以：被告丙○○係貨車司機，為從事駕駛業務之人，於民國八十九年
    六月十日下午六時十六分許，駕駛車號Ｋ二─一一五號自大貨車，自嘉義縣東石
    鄉港墘村由南向北方向行駛，途經東石鄉港墘村十鄰六○之八一號前之產業道路
    內無號誌交岔路口時，本應注意行車行經無號誌之交岔路口應減速慢行，作隨時
    停車之準備之規定及汽車行駛時，駕駛人應注意車前狀況，並隨時採取必要之安
    全措施，且當時又無不能注意之情形，其竟疏於注意減速行駛，猶以時速三十至
    四十公里駕車行駛，復未注意車前狀況，適有林金俊駕駛車號ＹＫＤ─六八○號
    重機車，自東石鄉○○村○○○○○道路由西向東方向行駛，行經上開無號誌之
    交岔路口，亦疏未注意暫停讓幹線道車先行，致兩車發生相撞，林金俊因而人車
    倒地，受有頭部外傷、腦損傷、胸部挫傷之傷害，經送醫急救後，延至同日下午
    九時四十分許不治死亡，因認被告丙○○涉犯刑法第二百七十六條第二項之業務
    過失致死罪嫌云云。
二、按犯罪事實應依證據認定之，無證據不得推定其犯罪事實；被告之自白，不得作
    為有罪判決之唯一證據，仍應調查其他必要之證據，以察其是否與事實相符；又
    不能證明被告犯罪者，應諭知無罪之判決，刑事訴訟法第一百五十四條、第一百
    五十六條第二項、第三百零一條分別定有明文。公訴人認被告涉有上開罪嫌無非
    以被告之自白及告訴人甲○○之指述、道路交通事故調查報告表一份、現場照片
    十二幀為據。經查：
    （一）被告丙○○於八十九年六月十日二十時十分警訊中自白稱：「（問：你於
          何時何地與人發生車禍？）是有與人發生車禍但詳細時間地點則不清楚：
          ：（問：發生車禍之當時天色如何，你所駕何車？行進方向如何？速度多
          少？）有太陽要下山之景象，大家目視還能很清楚：：約三、四十公里左
          右：：我的車子是前面部位撞擊對方機車右側車體，而且還夾在我的貨車
          下：：」本案被告於案發當日為警訊問時，應係其記憶最為鮮明之事，對
          於車禍何時發生，詳細地點均稱不清楚，顯與常理有違，再者，本案警員
          到達後十八時二十三分以後所拍攝之照片，天色尚未昏暗，此有照片十二
          紙附卷可參，復參酌民國八十九年嘉義地區日出日沒時刻表，當日日沒時
          間十八時四十五分，被告竟稱案發當時（即十八時十三分許，容後詳述）
          天色有係太陽要下山，亦與事實有異。
    （二）被告丙○○於本院調查時稱：「（問: 被害人被車壓到那裡？）被害人在
          車子前面，沒有被壓住，我回來看到是沒有被壓住（問：你回家之前被害
          人被壓在那裡？）我匆匆忙忙回家沒有看到：：（問：機車有無壓到人？
          ）沒有，人的位置跟我畫的一樣：：」依被告所繪，被害人乃於機車旁，
          自大貨車之前，被告自稱其自駕駛座下車，回家要找人來救人，其竟不知
          被害人位於何處，顯與常情有違，證人乙○○於本院調查時證稱：「車子
          的右輪胎壓到他的右肩膀：：」證人謝許翠香於警訊時亦證稱：「：：一
          個人躺在車輪下：：」足佐被告前開陳述亦於事實不符。
    （三）被告於警訊時稱：「（問：跟據現場撞擊後機車在你貨車下托下二四點二
          米之距離，而你確說只有三、四十公里之速，但以一般而言，此撞擊很強
          ，請你做解釋？）我並沒有看到人，只有聽到碰一聲而已，我一緊張就什
          麼都不曉得了：：」於偵查時則稱：「（問：你既然時速為三十至四十公
          里，為何你撞到後，還拖行二四點二米？）因我煞車不住：：」於本院調
          查時復改稱：「我沒有看到有人就撞上了，後來我又把油門放掉讓它自然
          停（問：撞到人有無煞車？）沒有，因為我不知道撞到人只有聽到聲音：
          ：」就其是否有煞車，前後供述並相符，倘被告為本案之肇事者，被告對
          於全案亦自白不諱，前後供述竟有如此之差異，亦屬有疑。
    （四）被告於警訊時自白稱：「我因害怕馬上下車，用跑的回家，回家後馬上再
          開乙部車號：：自小貨車前往車禍現場：：」與證人乙○○亦於警訊時證
          稱：「：：我們突然發現車底下有聲音，就下車查看，發現撞到人：：被
          告就下車跑了：：」，然查：被告乙○○於本院調查時證稱：「事情一發
          生，我剛好拿手機要打電話給我朋友，被告一喊救人，剛好我那時拿著手
          機，就打電話叫救護車：：」經本院向嘉義縣消防局函詢回函稱：「本局
          朴子消防分隊值班人員：：於八十九年六月十日十八時十六分，接獲民眾
          郭先生報案：：」此有嘉義縣消防局中華民國九十年五月三日嘉縣消護字
          第二二五八號函一紙附卷可參，是時即十八時十六分被告開始由案發地點
          跑回家中，另被告於本院調查時另稱：「我很害怕跑回家叫人：：我就載
          丁○去現場幫忙等救護車一起搬上車」證人乙○○亦於本院調查時稱：「
          警察來時我及被告及被告朋友已將傷者送至醫院：：被告的朋友叫丁○」
          證人丁○於本院調查時亦稱：「我到現場後，在現場等候，沒有多久約五
          、六分鐘，救護車就來了，我幫忙將人抱上車，警車是後來才到：：」經
          本院向嘉義縣消防局查詢，救護車到達現場時間為當日十八時二十三分，
          短短七、八分鐘內，被告是否得以跑回家中實為一大疑問。
    （五）被告於警訊中自白稱：「（問：車禍現場至你家約多少公里？）你再從你
          家開車至現場多少時間？）約二公里，大約跑二十分鐘左右，到家後馬上
          開：：自小貨車前往車禍現場，從家中開車前往車禍地點約二至三分鐘左
          右：：」又經警員至現場測量，案發現場至被告丙○○住宅相距約一一０
          ０公尺，此有報告書一紙附卷可參，又經本院函詢國立臺灣大學醫學院附
          設醫院（下簡稱臺大醫院）關於：年約五十七歲、身材中等、身體狀況良
          好，如跑一公里需時多久，其回函稱：「對一位無心肺疾病且健康狀況良
          好的五十七歲男子而言，若其有經常從事運動之習慣，應可從每小時七公
          里或以上之速度慢跑完成平地上一公里之距離，所需時間至多約八點五分
          鐘，若其很少從事運動，應可從每小時五點五公里或以上的速度快走或慢
          跑，完成平地一公里之距離，所需時間至多約十一分鐘：：」此有前開醫
          院出具之九十年五月十一日（九十）校附醫祕字第一０一三四號函一紙附
          卷可參，無論依被告所自述之時間或臺大醫院所回覆所需時間皆超過九分
          鐘以上（一公里需八點五分鐘，一點一公里需九分鐘以上），遑論被告返
          家後尚囑弟媳打電話報警，至丁○之工廠找尋丁○開車至現場、並等待救
          護車約五分鐘，足佐被告前開自白與事實並不相符。
    （六）乙○○於案發當日十八時十三分五十七秒及十八時十七分三十五秒各曾打
          電話至000000000電話，此有中華電信股份有限公司臺灣南區電
          信分公司嘉義營運處函一紙及其所附之通話明細一紙附卷可參，而000
          00000電話之申請人為被告之弟弟郭明杰，裝機地點為朴子市永和里
          應菜埔二０六之一，為被告丙○○之隔壁，證人乙○○於本院調查時稱：
          「（問：為什麼要打電話回家？）為了要去叫人來救人：：」而倘被告於
          十八時十七分三十五秒接到電話後，則得開車二、三分鐘後始得於救護車
          抵達現場約五分鐘前到達。
    （七）證人乙○○於警訊時稱：「（問：發生車禍時你是否馬上從車上下來？你
          做何事？）有馬上下來，看到右車輪有壓到一個人，我又沒看到我哥哥，
          我又立即到駕駛座上將車輛往後移動約一、二公尺，以致不讓車輛壓住人
          ：：」然證人許翠香於警訊時卻稱：「我看到一個人坐在車上，另外大貨
          車車頭夾著一部機車，一個人躺在車輪下：：」倘證人乙○○乃因自駕駛
          座旁之座位下車，欲上駕駛座將車開後退，應上駕駛座後隨即有開車之動
          作，而證人所見應為一連串之動作，應不可能僅見一人坐於駕駛座上，如
          被告丙○○及證人乙○○所稱，被告丙○○於案發後立即跑走，是坐於駕
          駛座之人應為證人乙○○，而當時其竟僅坐於車內而無其他動作，顯與常
          情有違。
    （八）綜上所述，就本案車禍肇事者為丙○○，除被告自白及證人乙○○之證言
          外，並無其他之證據足資證明，事實證明丙○○跟本無法於七、八分鐘之
          內由案發地點跑步返家再駕車回現場，遑論於現場等待救護車約五分鐘，
          且本案被告丙○○對案發經過之描述，相當含糊，顯非實際經歷過車禍之
          肇事者，反觀證人乙○○，對案發經過相當清楚，復參酌告訴人甲○○於
          本院審理時稱，錢係乙○○所交付等情，足認本案之肇事者並非被告郭青
          山，此外查無其他積極證據足資證明被告確有如公訴人所指之犯行，自應
          為被告無罪之諭知。
據上論斷，應依刑事訴訟法第三百零一條第一項前段，判決如主文。
本案經檢察官朱介斌到庭執行職務
中      華      民      國      九十     年    十二     月     十四    日
                               臺灣嘉義地方法院交通法庭
                                          法  官   康  存  真
右正本證明與原本無異。
如不服本判決，應於判決送達後十日內，向本院提出上訴狀。
中      華      民      國      九十     年    十二     月     十四    日
                                          書記官   胡  祥  生


司法院資訊處製作；財團法人民間司法改革基金會備份。
